【裁判字號】    97,簡上,344
【裁判日期】    971210
【裁判案由】    清償債務
【裁判全文】
臺灣臺北地方法院民事判決             97年度簡上字第344號
上  訴  人  甲○
訴訟代理人  陳衍任律師
被上訴人    乙○○
上列當事人間清償債務事件，上訴人對於本院臺北簡易庭於民國
97年5月6日所為第一審判決不服，提起上訴，本院於民國97年11
月19日言詞辯論終結，判決如下：
    主  文
原判決關於駁回後開第二項之訴部分，暨訴訟費用之裁判均廢棄
。
被上訴人應給付上訴人新臺幣仟伍佰元，及自民國九十六年六
月五日起至清償日止，按週年利率百分之五計算之利息。
其餘上訴駁回。
第一、二審訴訟費用由被上訴人負擔五分之四，餘由上訴人負擔
。
    事實及理由
一、上訴人起訴主張：
    上訴人與被上訴人共有臺北市○○路94號之房屋（下稱系爭
    房屋），所有權比例分別為3分之1、3分之2。系爭房屋自民
    國90年3月起，由原所有權人陳香治（即上訴人之祖母）將1
    至3樓分別出租與承租人黃永聲（1樓）及盧何秀琴與盧貴財
    （2、3樓）等人，其中多數租金由被上訴人代為收取，惟被
    上訴人嗣後卻未交付與上訴人應享有3分之1之租金利益，上
    訴人得享有之租金利益共計新臺幣（下同）18萬2,083元，
    其計算詳如附表1、2、3 所示，爰依清償債務之法律關係提
    起本訴等語。並於原審聲明：被上訴人應給付上訴人18萬2,
    083元及自起訴狀繕本送達被上訴人翌日後之調解日起至清
    償日止，按週年利率5％計算之利息。
二、被上訴人抗辯：
    如附表1所示時間為94年4月至7月部分之租金；附表2時間為
    92年5月之租金；附表3時間為92年5月及7月之租金，被上訴
    人均未領取，如有領取，被上訴人享有3分之2之租金收益，
    被上訴人亦不可能僅給付上訴人一半之金額，上訴人亦不可
    能僅收取一半之金額，此部分均係由上訴人領取，對於其餘
    之領取金額則不否認等語，資為抗辯。
三、原審判決被上訴人應給付上訴人11萬3,333元，及自96年6月
    5日起至清償日止，按年息5％計算之利息，並駁回上訴人其
    餘之訴。上訴人對於原審判決不利上訴人部分不服，提起本
    件上訴，並為上訴聲明：(一)原判決不利於上訴人部分廢棄。
    (二)被上訴人應給付上訴人6萬8,750元，及自96年6月5日起至
    清償日止，按年息5％ 計算之利息。被上訴人則對於其敗訴
    部分，未聲明不服，並為答辯聲明：上訴駁回。
四、兩造不爭執之事實：
  (一)兩造為臺北市○○段○○段739-5、740-4地號上之建物（門
    牌號碼為臺北市○○路94號，下稱系爭建物）之共有人，上
    訴人持分為3分之1，被上訴人持分為3分之2，此亦為租金收
    益分配比例。
  (二)附表1系爭建物1樓92年3月租金，由兩造共同前往收取承租
    人黃永聲所開立之2張面額各為1萬4,000元之支票支付租金
    ，並由上訴人存入兩造聯名開立之臺北市第五信用合作社帳
    戶內。
  (三)附表1（2）系爭建物1樓之92年8月起至93年9月止租金應由
    被上訴人支付上訴人14萬元。
  (四)附表2系爭建物2、3樓92年3月租金各為6,500元及4,000元，
    由兩造共同前往收取租金，並由上訴人存入兩造聯名開立之
    臺北市第五信用合作社帳戶內。
  (五)附表2系爭建物2、3樓之92年4月、6、7月租金為上訴人所收
    取，金額共計3萬1,500元。
  (六)附表2系爭建物2、3樓之92年8月至94年3 月租金金額係由被
    上訴人收取，金額總計為19萬6,000元。
  (七)附表3係系爭建物2、3樓攤還90年3月起至92年3 月止之租金
    。
  (八)附表3系爭建物2、3樓之92年6月租金係由上訴人前往收取5,
    250元。
  (九)附表3系爭建物2、3樓92年7月起至94年3月止系爭建物2、3
    樓攤還租金金額如附表所示，由被告前往收取金額共計9萬
    元。
五、兩造之爭點及論述：
    上訴人主張92年4月至7月1樓租金共計12萬元，及92年5月、
    7月收取之攤還部分共計1萬0,500元係由雙方共同領取均分
    ，原審認定由上訴人所收取，並非可採，是被上訴人應再給
    付上訴人6萬8,750元等情，為被上訴人所否認，並以前揭情
    詞置辯，故本件之主要爭點厥為：附表1（1）系爭建物92年
    4月起至同年7月間租金係由何人收取？附表3 系爭建物之92
    年5、7月租金係由何人收取？茲論述如下：
  (一)按當事人主張有利於己之事實者，就其事實有舉證之責任。
    民事訴訟法第277條第1項前段定有明文。又民事訴訟如由原
    告提起以主張權利者，自應由原告就主張有利於己之事實負
    舉證責任，必原告已盡其證明責任後，始由被告就其抗辯事
    實負證明之責，若原告不能舉證證明其主張為真，即應為不
    利於原告之認定，此乃舉證責任分配之原則。
  (二)經查，附表1 之系爭建物1樓92年3月租金，係由兩造共同前
    往收取承租人黃永聲所開立之2 張面額各為1萬4,000元之支
    票；附表2系爭建物2、3樓92年3月租金各為6,500元及4,000
    元，亦由兩造共同前往收取租金，並均由上訴人存入兩造聯
    名開立之臺北市第五信用合作社帳戶內之事實，為兩造所不
    爭執。又附表2系爭建物2、3樓之92年4月、6、7月租金為上
    訴人所收取，金額共計3萬1,500元；附表3 系爭建物2、3樓
    之92年6月租金係由上訴人前往收取5,250元之事實，亦為兩
    造所不爭執，是被上訴人抗辯兩造原約定將所收取租金交由
    上訴人存入兩造聯名開立之臺北市第五信用合作社帳戶內，
    尚非虛妄。另觀之被上訴人就系爭建物所有權及租金收益比
    例均為3分之2，是上訴人就與上訴人共同前往收取之租金，
    並無均分之理。況且，上訴人就其主張系爭建物92年4月至7
    月之1 樓租金共計12萬元，及92年5月、7月收取之攤還部分
    共計1萬0,500元係由雙方共同領取均分等情，未能舉證以實
    其說，揆諸前開規定及說明，應認附表1（1）系爭建物92年
    4 月起至同年7月間租金、附表3系爭建物之92年5、7月租金
    ，係由兩造共同前往向承租人收租後，均由上訴人領取。上
    訴人雖以原審就附表2系爭建物92年5月租金認定兩造共同簽
    名而各領一半，然系爭建物一樓租金部分則認為由上訴人全
    部領取，不符合經驗法則云云，請求廢棄原判決。惟查，附
    表1（1）系爭建物92年4月起至同年7月間租金、附表3 系爭
    建物之92年5、7月租金，既經本院認定係由兩造共同前往向
    承租人收租後，均由上訴人領取，已於前述，故上訴人執此
    提起上訴，請求廢棄原判決，顯非可採。
  (三)綜上，本件附表1（1）系爭建物92年4月起至同年7月間租金
    、附表3系爭建物之92年5、7月租金，均係由兩造共同前往
    向承租人收租後，均由上訴人領取，堪予認定。
六、綜上所述，系爭建物之租金，依兩造持分比例計算，附表1
    所示共同領取部分，上訴人應給付被上訴人3分之2之租金收
    益為8萬元，上訴人僅扣除2萬元，尚不足6 萬元，原審判決
    上訴人此部分敗訴，並無違誤。惟附表3之雙方領取部分為1
    萬0,500元，上訴人應給付被上訴人3分之2之租金收益為7,0
    00元，上訴人僅扣除1,750元，尚不足5,250元，原審判決認
    不足8,750元，應為有誤，是上訴人請求被上訴人再給付3,5
    00元，為有理由，應予准許，逾此所為請求，為無理由，應
    予駁回。原審就上開應准許部分，為上訴人敗訴之判決，及
    命其負擔該部分訴訟費用，尚有未恰，上訴意旨求予廢棄改
    判，為有理由，應由本院予以廢棄改判，爰由本院改判如主
    文所示。
七、本件事證已臻明確，兩造其餘攻擊防禦方法及所提證據，核
    與本件判決結果不生影響，爰不另一一論述，併予敘明。
八、據上論結，本件上訴為一部有理由，一部無理由，依民事訴
    訟法第436條之1第3項、第449條第2項、第450條、第79條，
    判決如主文。
中    華    民    國    97    年    12    月    10    日
                  民事第三庭  審判長法  官   丁蓓蓓
                                    法  官   管靜怡
                                    法  官   周玉琦
以上正本係照原本作成。
本判決不得上訴。
中    華    民    國    97    年    12    月    10    日
                                    書記官   朱俶伶


司法院資訊處製作；財團法人民間司法改革基金會備份。
